【裁判字號】    90,上易,1656
【裁判日期】    900621
【裁判案由】    傷害
【裁判全文】
臺灣高等法院刑事判決                            九十年度上易字第一六五六號
    上  訴  人  乙○○
    即  被  告
右上訴人因傷害案件，不服臺灣臺北地方法院九十年度易字第九一號，中華民國九十
年四月十日第一審判決（聲請簡易判決處刑案號：臺灣臺北地方法院檢察署八十九年
度偵字第一六八０九號）提起上訴，本院判決如左：
    主  文
上訴駁回。
    事  實
一、乙○○於民國（下同）八十九年七月二十日上午六時三十分許，與友人丙○○及
    不詳姓名年籍、綽號為「小薇」女子，在臺北市○○○路○段六十三號「寧記麻
    辣火鍋」店消費完畢，往至該店櫃檯處欲結帳離去之際，適甲○○、己○○、戊○○、丁○○四人坐於櫃檯鄰桌，丁○○為證明其所持有之行動電話具有避震力
    ，乃將行動電話猛擲於地，幾乎擲打到乙○○，乙○○心生不悅，於是拾起行動
    電話上前與己○○理論，乙○○並以右手揮撥己○○以表達不滿，惟其本應注意
    手揮動時可能會碰擊他人成傷，而依其情形亦無不能注意之情事，竟疏未注意己○○右旁鄰坐之甲○○，即率予揮動右手，致碰擊坐在己○○右手邊適左轉回頭
    之甲○○，使甲○○受有左面頰、眼眶挫打瘀腫四乘四、四乘五公分、左眼眉、
    上眼瞼裂傷一點五乘一公分、左眼結膜下出血斑等傷害（公訴意旨誤為持不明物
    體毆打，應予更正），丙○○及「小薇」見情狀混亂，乃將乙○○拉離現場，三
    人於是駕ＤＷ─九五五０號自小客車離去，己○○尾隨至店門口處抄下前揭自小
    客車車號後，始查獲乙○○。
二、案經甲○○訴由臺北市政府警察局中山分局報請臺灣臺北地方法院檢察署檢察官
    聲請以簡易判決處刑，經臺灣臺北地方法院認為不宜以簡易判決處刑，應適用通
    常程序審判。
    理  由
一、訊據上訴人即被告乙○○對於八十九年七月二十日清晨與友人丙○○、「小薇」
    二人，到臺北市○○○路○段六十三號寧記麻辣火鍋店處消費，而於上午六時三
    十分許到櫃檯處結帳之際，有人丟擲行動電話，遂持行動電話與該桌之一名男子
    理論，有踢椅子，並有用右手揮撥該男子，後來是丙○○與「小薇」二人拉離後
    駕ＤＷ─九五五０號自小客車離去等情坦承在卷，惟否認涉有過失傷害犯行，辯
    稱：「沒有拿東西，也沒有打告訴人，當天是針對一個男的，不知道告訴人甲○○為什麼會有那些傷，她的傷要用很大的重力才會這樣，我對己○○揮手時不是
    很大力，應該是用推的，告訴人的傷可能是他們自己人造成的，告訴人自己也不
    能確定打她的是我」云云，惟查：
(一)、被告於八十九年七月二十日偕同友人丙○○及「小薇」二人，而告訴人甲○○亦
    偕同己○○、戊○○、丁○○三人至寧記火鍋店。席間丁○○為證明所持有行動
    電話之避震力，將行動電話猛擲於地，因而幾乎打到被告，被告乃拾起行動電話
    上前與之理論，其後被告為丙○○及「小薇」等人帶離並駕ＤＷ─九五五０號自
    小客車離去等情，業據被告坦承在卷（偵查卷第四頁背面），核與告訴人甲○○
    、證人己○○、戊○○、丙○○等人之陳述大致相符，應可認定。
(二)、告訴人甲○○受有如犯罪事實欄所載之傷害乙節，亦有八十九年七月二十日清晨
    之慶生醫院驗傷診斷書及中山分局民權一派出所八十九年七月二十四日出具之被
    害人傷亡紀錄表可佐（偵卷第十二頁、第十三頁），則告訴人甲○○受有傷害之
    事實亦可認定。
(三)、告訴人甲○○所受之傷係於被告與己○○爭執之際，因被告以右手揮擊所造成，
    業據告訴人甲○○先後偵查、原審中指訴：「當時只有兩桌的客人，他（指被告
    ）就突然跑過來說有人用手機丟他，就拿不知道什麼東西打我」（偵卷第二三頁
    背面）、「乙○○拿著行動電話，到我們桌邊來罵髒話，他的意思好像是行動電
    話有打到他，一陣混亂之後我就受傷了，乙○○有先踢椅子。（你的印象乙○○
    有無碰到你？）沒什麼印象，他可能是手揮到。（你受傷有何感覺？）有重物打
    到我，至於是什麼東西我不清楚。（你背對乙○○為何前額受傷？）我有回頭看
    」（原審卷第二十頁）等語甚明，且於本院調查時，當庭指認被告更陳明與被告
    無冤仇（本院卷第二八頁），告訴人甲○○所陳與證人己○○證稱：「（丟行動
    電話後，發生何事？）有一個男的，衝著我們這桌罵三字經，然後他用腳踢椅子
    ，椅子沒有扎（砸）到人，後來有兩個女的把他一直往門口拉，然後我們的目光
    就跟著他們一直往門口去，回過頭來甲○○就受傷了」等語相符（原審卷第二二
    頁）。且被告亦自陳：「我當時要去買單，他們在丟手機，我就把手機撿起來，
    交給一個男的，沒有印象是否在場的己○○，我們就起了爭執，先是口頭上罵來
    罵去，後來就有一些動作上的拉扯，動作不是很大」，足徵告訴人甲○○確為被
    告所傷，被告甚且對「一個男的」作出以右手往外一揮的動作（原審卷第二五頁
    ），而當時證人己○○及告訴人於被告持行動電話前來質問前均是背向被告，告
    訴人坐在證人己○○右方，是離被告最近的位子乙節，為告訴人與證人己○○一
    致供陳，徵諸告訴人之傷勢均集中在左眼附近，有前揭驗傷診斷書可稽，是被告
    以右手揮撥證人己○○之際，因而打到坐在己○○右側、適左轉回頭之告訴人乙
    節，應可認定，至公訴意旨認被告係持不明物體毆打告訴人，應予更正。
(四)、依證人戊○○於偵查證稱：「當時太快了，告訴人不知道被什麼東西打到」等語
    （偵卷第二十四頁背面），及證人己○○於原審調查證稱：「回過頭來，甲○○
    就受傷了‧‧‧沒有看到被告與我們這桌的人有肢體上之接觸」等語（原審卷第
    二二頁），雖難認被告有何傷害告訴人之故意。惟被告本應注意於盛怒中揮撥右
    手，可能揮打到鄰座之人，且盛怒中之力道難以控制，又依當時之狀況並無不能
    注意之情事，竟疏未注意，造成告訴人之前揭傷害，是被告難辭過失之責，且其
    過失行為與告訴人所受傷害間顯有相當因果關係。
(五)、至被告質疑稱：「有可能是他們的人打到告訴人也不一定」云云，惟被告與告訴
    人素不相識，其間並無仇恨，分據被告及告訴人陳稱在卷（偵卷第五頁、本院卷
    第二八頁），觀諸被告之傷勢並非輕微，且集中在左眼，告訴人要無自傷而冒失
    明風險以誣陷他人。又參以案發時被告、告訴人及證人己○○之位置，即告訴人
    與己○○先是背對被告，告訴人坐於己○○之右側，且告訴人於偵查中陳稱「一
    回頭就流血了」（偵卷第二十五頁），若案發當時是證人己○○打到告訴人，則
    告訴人既已回頭，告訴人之傷勢應在右側或背面，此與告訴人所受之傷勢不符。
    且證人己○○因見告訴人受傷隨即至門外抄下被告所駕而為被告之母李金瑞英所
    有之自小客車ＤＷ—九五五０之車號，並因此循線通知被告到案，亦據告訴人陳
    稱在卷（原審卷第二十頁），並有報案三聯單及車籍作業系統—查詢認可資料畫
    面各一紙附卷可佐（偵卷第十一頁、第十六頁），被告雖辯稱當日開車的人不是
    他云云（原審卷第三三頁），但被告亦不否認當時是與朋友一同搭乘該輛ＤＷ—
    九五五０號自用小客車離去之事實，而該車確為其母所有並於當日供其所使用，
    則是否為被告開車乙節，實與本件犯行之認定無涉。被告為本案之行為人乙節，
    應無可疑。
(六)、證人丙○○雖結證證稱：「被告沒有動手打人，‧‧‧被告沒有其他肢體上的動
    作」云云（原審卷第二四頁），惟其所證稱之被告沒有其他肢體上的動作乙節，
    即與被告陳稱：「後來就有一些動作上的拉扯」等語不符，即令其所證稱沒有看
    到被告動手打人乙節屬實，惟在場證人戊○○、己○○等人均為未看到之證詞，
    足見發生時間之短暫，且告訴人確實於被告與證人己○○發生爭執之際受有傷害
    ，是證人丙○○之前揭證詞尚無足為被告有利之認定。
(七)、再被告聲請傳喚證人「小薇」到庭，經原審法院以被告提供「小薇」使用之行動
    電話函查電信業者，查得申請人為林淑菁（原審卷第五十頁），經林淑菁具狀稱
    該電話係其姐林楹潔使用（原審卷第六二頁），而林楹潔則電話告知原審法院並
    不認識乙○○等語，有電話紀錄可佐（原審卷第七一頁），被告亦當庭表示捨棄
    本項證據（原審卷第七一頁），且亦未能提供其他可信資料供本院通知，其於上
    訴狀陳明將偕同到庭，復未見被告與其一同到庭，是客觀上顯無調查之可能性，
    爰不再傳喚「小薇」到庭進行調查，附此敘明。
(八)、綜上，本件事證已明，被告所辯應屬推諉而不可採，其過失傷害告訴人之犯行，
    事證明卻，應堪認定。
二、核被告乙○○所為，係犯刑法第二百八十四條第一項前段之過失傷害罪。公訴意
    旨認應依傷害罪處斷，尚有未洽，惟起訴事實相同，爰依法變更起訴法條，併予
    敘明。原審認被告罪證明確變更起訴法條並適用刑法第二百八十四條第一項前段
    、第四十一條第一項、罰金罰鍰提高標準條例第一條、第二條第一項之規定，審
    酌被告並無前科紀錄，品行應屬良好，犯此罪行乃因告訴人之友人擲打行動電話
    所致，被告因此刺激有此過失傷害行為，惟其僅為洩憤、卻致告訴人受有傷害，
    且告訴人所受傷害非輕等情狀，量處拘役四十日，並諭知易科罰金之折算標準，
    經核與法要無不合，被告上訴意旨仍執前詞否認犯罪，指摘原判決不當，為無理
    由，應予駁回。
據上論斷，應依刑事訴訟法第三百六十八條，判決如主文。
本案經檢察官鍾鳳玲到庭執行職務。
中      華      民      國    九十      年      六      月    二十一  日
                              臺灣高等法院刑事第七庭
                                  審判長法  官  吳  啟  民
    法  官  林  瑞  斌
                                        法  官  施  俊  堯
右正本證明與原本無異。
不得上訴。
                                        書記官  顏  志  豪
中      華      民      國    九十      年      六      月    二十一  日
附錄本判決論罪科刑法條：
刑法第二百八十四條
 (過失傷害罪)
因過失傷害人者，處六月以下有期徒刑、拘役或五百元以下罰金，致重傷者，處一年
以下有期徒刑、拘役或五百元以下罰金。
從事業務之人，因業務上之過失傷害人者，處一年以下有期徒刑、拘役或一千元以下
罰金，致重傷者，處三年以下有期徒刑、拘役或二千元以下罰金。


司法院資訊處製作；財團法人民間司法改革基金會備份。
